臺灣新北地方法院刑事判決
111年度易字第236號
公  訴  人  臺灣新北地方檢察署檢察官
被      告  麥五昱


上列被告因妨害公務等案件，經檢察官提起公訴（111年度偵字
第4724號），本院判決如下：
    主  文
麥五昱於公務員依法執行職務時，當場侮辱，處拘役參拾日，如
易科罰金，以新臺幣壹仟元折算壹日。
    事  實
一、麥五昱於民國110年12月9日12時22分許前某時起，將其駕駛
    之車牌號碼號BLA-8598號自用小客車（下稱本案自小客車）
    ，違規停放在新北市○○路0段00號前之公車專用停車格內，
    適有新北市政府警察局土城分局金城派出所警員劉東穎執行
    勤區查察勤務而行經上址，於對麥五昱告知前述交通違規行
    為後，即依法製作舉發違反道路交通管理事件通知單，麥五
    昱因而心生不滿，竟基於當場侮辱公務員、公然侮辱之犯意
    ，於不特定人得以共聞共見之情況下，當場以「靠北（爸）
    」(臺語發音）之語辱罵依法執行職務劉東穎，足以貶損劉
    東穎之人格、名譽與社會評價。
二、案經劉東穎訴由新北市政府警察局土城分局報告臺灣新北地
    方檢察署檢察官偵查起訴。
　　理　由
一、認定事實所憑之證據及理由：
　　訊據被告麥五昱固坦承有於前述時、地，將本案自小客車違
    規停放於前述公車專用停車格內，且有對告訴人即警員劉東
    穎辱罵「靠北（爸）」(臺語發音）之語之事實，惟矢口否
    認有何侮辱公務員之犯行，辯稱：我承認我當時有交通違規
    ，也承認有公然侮辱劉東穎，但我是在舉發違反道路交通管
    理事件通知單上簽完名後，即劉東穎已經執行完畢公務時，
    才對其辱罵「靠北（爸）」(臺語發音），所以妨害公務部
    分我否認云云（見本院易字卷第34頁）。經查：
　㈠被告有於前述時、地，將本案自小客車違規停放於前述公車
    專用停車格內，適有新北市政府警察局土城分局金城派出所
    警員劉東穎執行勤區查察勤務而行經上址，於對被告告知前
    述交通違規行為後，即依法製作舉發違反道路交通管理事件
    通知單，被告因而心生不滿，竟基於公然侮辱之犯意，於不
    特定人得以共聞共見之情況下，當場以「靠北（爸）」(臺
    語發音）之語辱罵告訴人之事實，除被告不爭執外（見本院
    易字卷第34頁），並有告訴人於警詢之證述可佐（見偵卷第
    9頁其反面），復有新北市政府警察局舉發違反道路交通管
    理事件通知單、110年12月9日新北市政府警察局土城分局金
    城派出所44人勤務分配表各1紙（見偵卷第18、23頁）在卷
    可稽，是此部分之事實，堪以認定。從而，本案爭點為：被
    告以「靠北（爸）」(臺語發音）之語辱罵告訴人之時，是
    否符合刑法第140條第1 項規定之「當場」侮辱之此要件。
  ㈡按修正前刑法第140條第1 項之侮辱公務員罪，所謂「侮辱」
    ，即輕蔑而使人難堪之意。又條文所謂「當場」，即在公務
    員依法執行職務之場所或現場，但不以當面為限，凡在依法
    執行職務公務員之耳目所可及之處所或範圍內，均屬之，不
    以公然為其條件，如於公務員甫執行職務完畢，尚未離去現
    場，而對之有所侮辱者，在解釋上仍應成立本罪。
　㈢經本院勘驗案發當時告訴人配戴之密錄器影像畫面之勘驗結
    果：
　　「12:27:12至12:30:30
    被：請問一下臨停是多久才要開單？
    警：這是公車專用所以不能夠臨停。
    被：我沒有停在裡面捏。
    警：有啊。你就是停在裡面啊。
    被：你也太誇張，我過去也才幾分鐘。
    警：這是不能夠臨停，不是幾分鐘的問題，是不能夠臨停。
    這邊簽名。（警員將簽收單及筆遞給被告，被告未接下，而
    係從背包內拿出手機）
    被：我拍照一下。（被告走至本案自小客車旁邊拍照）
    12:28:18大客車轉彎警示聲響起並越來越大聲，12:28:24一
    輛公車出現在畫面，因公共汽車招呼站有乘客，公車欲駛入
    公車專用停車格載客，惟本案自小客車及另一輛A車分別停
    在公車專用停車格前、後位置，故公車僅能停在馬路上而無
    法駛入公共汽車招呼站。
    警：你看公車切的進來嗎？
    被：那是他的車子（被告手指向A車）在那邊。
    警：如果沒有他的車子，他也...
    被：我跟你講我會檢舉。
    警：如果沒有他的車子，他也切不進來。你停在這裡，他也
    切不進來。對不對？
    被：跟你講我會檢舉，沒關係我會檢舉好不好。
    （警員將筆及舉發違反道路交通管理事件通知單「移送聯」
    遞給被告簽名）
    警：這邊簽名。
    被：講那麼多廢話幹嘛。（被告在「移送聯」簽名）
    警：我是跟你講你的違規事實不是廢話。
    被：我就跟你說我會檢舉嘛。這個幾分之幾。
　　12:28:56警員列印一張白色單據拿給被告，被告以左手收下
    白色單據後，並以右手將手上物品往警用機車坐墊方向丟，
    被告隨即轉身走往本案自小客車，12:29:02可見「移送聯」
    掉在馬路邊並被風吹至馬路中央。
    12：29：03至12：29：07
   警：有品一點好不好。（警員走至馬路中央撿起「移送聯」
    ，欲走回馬路邊時，後方有大貨車因警員在其前方而暫停在
    馬路中間)
    （被告於警員撿拾簽收單時，發出類似「挖阿阿阿」的聲響
    ）
    12：29：08警員走回路旁，被告位在本案自小客車駕駛座外
    面準備打開車門。
    12：29：09起警員及被告對話如下
    警：違規就違規，何必這樣丟。
    警員越過本案自小客車走向警用機車，並未觸碰被告。
    被：你靠北哦。
    警員回頭往本案自小客車駕駛座走，被告已經將車門打開欲
    進入駕駛座（站在車門與駕駛座中間位置，隨時可進入駕駛
    座），但尚未進入車內。
    警：你罵誰？你罵誰靠北？
    被：罵你啊怎麼樣。（畫面可見被告說話時看向警員)」
　　此有本院勘驗筆錄及擷取照片存卷可憑（見本院易字卷第29
    至32頁、第39至45頁）。是依前開勘驗結果，可見被告是在
    告訴人將「移送聯」交給被告簽名後，尚未離去前，仍屬執
    行職務之現場，即以「靠北（爸）」(臺語發音）之語對告
    訴人為侮辱，所為仍與修正前刑法第140條第1 項規定之「
    當場」侮辱之此要件相符，被告確有當場辱罵執行警察勤務
    之告訴人「靠北（爸）」(臺語發音）之犯行，堪以認定。
  ㈣綜上所述，本件事證明確，被告犯行堪以認定，應依法論罪
    科刑。
二、論罪科刑：
　㈠按行為後法律有變更者，適用行為時之法律。但行為後之法
    律有利於行為人者，適用最有利於行為人之法律，刑法第2
    條第1項定有明文。經查，被告為上開侮辱公務員犯行後，
    刑法第140條之規定業於111年1月12日修正公布，並自同年1
    月14日生效施行。修正前刑法第140條第1項規定：「於公務
    員依法執行職務時，當場侮辱或對於其依法執行之職務公然
    侮辱者，處六月以下有期徒刑、拘役或三千元以下罰金。」
    ；修正後刑法第140條則規定：「於公務員依法執行職務時
    ，當場侮辱或對於其依法執行之職務公然侮辱者，處一年以
    下有期徒刑、拘役或十萬元以下罰金。」，是經比較新舊法
    之結果，修正後既已提高有期徒刑及罰金刑之法定刑度，並
    無有利於被告之情形，依刑法第2條第1項前段之規定，適用
    行為時即修正前刑法第140條第1項之規定。　
　㈡核被告所為，係犯修正前刑法第140 條第1項前段之於公務員
    依法執行職務時當場侮辱罪及同法第309條第1 項之公然侮
    辱罪。又被告以一辱罵行為同時觸犯於公務員依法執行職務
    時當場侮辱罪與公然侮辱罪2 罪，為想像競合犯，應依刑法
    第55條規定，從一重之於公務員依法執行職務時當場侮辱罪
    處斷。
　㈢爰審酌被告對於依法執行公務之告訴人以穢語辱罵，除妨害
    告訴人名譽，亦對公務員執勤之威信造成相當危害，且迄今
    尚未與告訴人達成和解，所為誠屬不該，復參酌被告於行為
    後、迄本院審理時始坦承公然侮辱犯行，惟始終否認犯侮辱
    公務員罪之犯後態度，兼衡其犯罪動機、目的、手段、素行
    ，暨其於本院自陳大學畢業教育程度、目前在中科院工作、
    月薪約新臺幣4、5萬元、須扶養母親之家庭經濟生活狀況（
    見本院易字卷第35頁）等一切情狀，量處如主文所示之刑，
    並諭知如易科罰金之折算標準。
據上論斷，應依刑事訴訟法第299 條第1 項前段（本案採判決精
簡原則，僅引述程序法條），判決如主文。
本案經檢察官陳建勳偵查起訴，由檢察官許慈儀到庭執行職務。
中    華    民    國    111    年    6    月    30    日
                  刑事第十七庭  法  官  黃俊雯
以上正本證明與原本無異。
如不服本判決，應於判決送達後20日內敘明上訴理由，向本院提
出上訴狀 (應附繕本) ，上訴於臺灣高等法院。其未敘述上訴理
由者，應於上訴期間屆滿後20日內向本院補提理由書「切勿逕送
上級法院」。
                                書記官  游斯涵
中    華    民    國    111    年     7   月    4    日 
附錄本案論罪科刑法條全文： 
修正前中華民國刑法第140條第1項
於公務員依法執行職務時，當場侮辱或對於其依法執行之職務公
然侮辱者，處六月以下有期徒刑、拘役或三千元以下罰金。

中華民國刑法第309條
公然侮辱人者，處拘役或九千元以下罰金。
以強暴犯前項之罪者，處一年以下有期徒刑、拘役或一萬五千元
以下罰金。